【裁判字號】    99,交易,87
【裁判日期】    991020
【裁判案由】    過失致死
【裁判全文】
臺灣高雄地方法院刑事判決              99年度交易字第87號
公  訴  人  臺灣高雄地方法院檢察署檢察官
被      告  丙○○
選任辯護人  李明益律師
上列被告因過失致死案件，經檢察官提起公訴（99年度偵字第
6117號、99年度偵字第12885號），本院判決如下：
    主  文
丙○○犯不能安全駕駛動力交通工具罪，處有期徒刑伍月；又犯
過失致人於死罪，處有期徒刑拾月。應執行有期徒刑壹年貳月。
    事  實
一、丙○○前分別於民國96年間、98年間因酒醉駕車公共危險案
    件，經本院以96年交簡字第2647號、98年審交簡字第1000號
    判處拘役55日、有期徒刑2 月確定（不構成累犯）。猶不知
    自我警惕，明知其考領之普通重型機車駕駛執照正吊扣中，
    不具有駕駛重型機車之資格，及服用酒類後將使其駕駛動力
    交通工具時之注意力減低、反應能力趨緩，無法安全之駕駛
    ，仍於民國98年12月27日21時起，在高雄市旗津區北汕巷12
    之1 附1 號「七哥海產店」與戊○○、庚○○等人飲酒，至
    控制力及注意力已達不能安全駕駛動力交通工具之情形下，
    執意於同日23時15分許，酒後無照騎乘車牌號碼為YCF-108
    號重型機車（下稱系爭機車），搭載戊○○、庚○○，沿高
    雄市旗津區○○○路由南往北行駛，行至旗津三路41號勞動
    女性紀念公園前，本應注意車前狀況，並隨時採取必要之安
    全措施，依當時情形天候晴、夜間有照明、路面乾燥、無缺
    陷、亦無障礙物，視距良好，客觀上無不能注意之情事，竟
    因酒力發作，控制力降低，而疏未注意車前狀況，不慎人車
    失控倒地，致戊○○受有頭部外傷併顱骨骨折及嚴重腦水腫
    、頸椎骨折、顏面骨骨折、腹腔內出血、右側鎖骨骨折、雙
    側前臂骨折之傷害，雖送醫急救後，戊○○仍因傷重於99
    年1 月1 日凌晨2 時25分，不治死亡。而丙○○同因上開事
    故，受傷送醫，經醫院抽取血液送驗，測得其血液所含酒精
    濃度已達261.24 MG/DL（即呼氣酒測值每公升1.3062毫克）
    ，而查獲上情。
二、案經高雄市政府警察局鼓山分局移請及告訴人乙○○訴由臺
    灣高雄地方法院檢察署檢察官偵查起訴。
    理  由
壹、程序部分
一、按被告以外之人於檢察事務官、司法警察官或司法警察調查
    中所為之陳述，與審判中不符時，其先前之陳述具有較可信
    之特別情況，且為證明犯罪事實存否所必要者，得為證據，
    刑事訴訟法第159 條之2 定有明文。是依本條規定，被告以
    外之人於檢察事務官、司法警察（官）調查時所為之陳述，
    屬傳聞證據，依同法第159 條規定，本無證據能力，必具備
    可信性及必要性，始例外得適用上開第159 條之2 規定，認
    有證據能力，採為證據。此所謂必要性要件，必須該陳述之
    重要待證事實部分，與審判中之陳述有所不符，包括審判中
    改稱忘記、不知道等雖非完全相異，但實質內容已有不符者
    在內，且該審判外之陳述，必為證明犯罪之待證事實存在或
    不存在所不可或缺，二者兼備，始足當之。而查，證人庚○○、甲○○於本院審理時已到庭陳述，且其證述之重要待證
    事實部分與其在警詢時之證述內容相符，則其警詢之證述既
    有審判中之陳述可以代替，自非屬為證明犯罪事實存否所必
    要者，則其警詢證述，非為證明犯罪之待證事實存在或不存
    在所不可或缺，從而該證人警詢之證述自非屬上開傳聞例外
    規定之情形，並無證據能力。
二、按被告以外之人於偵查中向檢察官所為陳述，除顯有不可信
    之情況者外，得為證據，刑事訴訟法第159 條之1 第2 項定
    有明文。證人甲○○、庚○○於偵查中之證詞，係在檢察官
    前所為之陳述，且經具結而以證人身分為證言，而檢察官乃
    代表國家偵查犯罪、實施公訴，依法有訊問被告、證人及鑑
    定人之權，證人、鑑定人且需依法具結，而實務上運作時，
    檢察官偵查中向被告以外之人所取得之陳述，原則上均能遵
    守法律規定，不致違法取供，可信度極高，且被告及其辯護
    人復未曾主張或提及檢察官在偵查時有對上開證人有不法取
    供之情形，亦未釋明其所為供述有顯不可信之情況，則證人
    甲○○、庚○○、蔡志清於檢察官偵查中所為之陳述自具有
    證據能力。
三、按被告以外之人於審判外之陳述，雖不符刑事訴訟法第159
    條之1 至第159 條之4 之規定，而經當事人於審判程序同意
    作為證據，法院審酌該言詞陳述或書面陳述作成時之情況，
    認為適當者，亦得為證據。當事人、代理人或辯護人於法院
    調查證據時，知有第159 條第1 項不得為證據之情形，而未
    於言詞辯論終結前聲明異議者，視為有前項之同意，同法第
    159 條之5 第1 、2 項分別定有明文。除上開庚○○、甲○○於警詢之證詞外，本判決所引用之其他傳聞證據，被告同
    意作為證據，且被告及辯護人迄未於本案言詞辯論終結前聲
    明異議，則依前開法條之規定，視為被告已同意援引作為證
    據，且經本院審酌該等言詞陳述作成時之情況及證據取得過
    程等節，認為適當，可以作為認定事實之依據。
貳、實體部分
一、訊據被告丙○○固坦承其於車禍發生前，於上開時、地飲酒
    ，並與戊○○、庚○○共乘系爭機車，因而發生車禍，致戊○○死亡之事實，惟矢口否認有何犯行，辯稱：發生車禍時
    是由戊○○騎乘機車載伊的云云。惟查：
  (一)被告丙○○於98年12月27日21時許與蔡志清、庚○○、甲○○、丁○○、戊○○於「七哥海產店」飲酒，嗣於同日23時
    15分許，與戊○○、庚○○3 人共騎乘林俊宏（丙○○之胞
    兄）所有之系爭機車（庚○○坐最後），沿高雄市旗津區○○○路由南往北行駛，行至旗津三路41號勞動女性紀念公園
    前，系爭機車失控倒地，致戊○○受有頭部外傷併顱骨骨折
    及顏重腦水腫、頸椎骨折、顏面骨骨折、腹腔內出血、右側
    鎖骨骨折、雙側前臂骨折之傷害，經送醫後仍於99年1 月1
    日上午2 時25分因傷重不治死亡等情，業經被告供承不諱，
    核與證人庚○○證述相符，且有交通事故調查報告表(一)(二)、
    現場圖、現場照片、臺灣屏東地方法院檢察署所出具之相驗
    屍體證明書、戊○○於阮綜合醫院病歷、車籍查詢基本資料
    附卷可稽，上開事實，足堪認定。
  (二)被告雖辯稱系爭機車乃為戊○○所騎乘云云。然查：
    1.被告、證人庚○○、戊○○當天晚上皆有飲酒，且血液中
      酒精濃度依次為261.24mg/dl 、266.4mg/dl、215mg/dl，
      換算呼氣值分別為每公升1.3062毫克、1.332 毫克、1.
      075 毫克（計算式：血液酒精濃度mg/dl ÷1000×5 ＝
      呼氣濃度mg/L），酒醉程度相當，又被告及證人庚○○之
      體型均165 公分以上，體重均逾60公斤，而被害人戊○○
      身高僅150 餘公分，體重40～50公斤之間，有前開國軍高
      雄總醫院檢驗報告單、高雄市立小港醫院藥物濃度檢驗單
      、高雄市立旗津醫院檢驗報告單、國軍高雄總醫院99年8
      月26日醫雄企管字第0990 004914 號函所附之被告病歷、
      前開被害人戊○○阮綜合醫院病歷及相驗屍體證明書附卷
      可參，復經被告供陳、證人庚○○證述在卷。在其3 人酒
      醉程度相近之情形下，被害人戊○○又屬其中體型最為瘦
      弱之女性，由其駕駛機車搭載總重逾120 公斤之2 人，已
      難置信；又參以被告自承當日乃由其騎乘系爭機車搭載被
      害人戊○○至「七哥海產店」，而離開時係由其牽摩托車
      ，當晚與被害人戊○○欲返回其住處後，另送被害人戊○○搭車回屏東，戊○○之前2 次到旗津都是由其帶往等語
      ，而系爭機車既為被告所有，已如前述，離開時又由被告
      牽車，復係為返回被告住處，而被害人戊○○僅曾由被告
      搭載前往旗津2 次，路況非熟之情形下，衡情應由被告駕
      駛機車始為合理。故被告抗辯系爭機車乃由戊○○所騎乘
      ，尚難遽信。
    2.再者，證人庚○○迭於偵查及本院審理中結證：當時離開
      時有點醉意，神智是有點清楚，機車是丙○○騎的，死者
      坐中間，我坐後面，當天確實是丙○○騎車，我有看到，
      我平常稱呼被告阿樺，我在警詢時也有告訴警察是被阿樺
      載等語。證人迭於警訊、偵查、本院審理中所述均屬一致
      ，且證人與被告為朋友關係並無怨隙，被害人戊○○亦透
      過被告方認識，並非熟稔，無特別之情誼關係，證人應無
      甘冒偽證罪7 年以下有期徒刑之重罪，設詞攀誣被告之可
      能，是其所證，堪以採信。是徵諸上情，系爭機車於車禍
      發生時，確由被告所駕駛乙節，即堪認定。
  (三)被告雖另抗辯證人庚○○當時呼氣酒精濃度已達每公升1.
    332 毫克，應已達說話不清楚、感覺喪失、視力模糊之狀
    況，不可能記得何人騎車；次其於99年4 月23日與被告對話
    時表示是因戊○○母親即告訴人乙○○要求供述為被告騎乘
    系爭機車等語，有錄音譯文可參；又其證詞與七哥海產店老
    闆蔡志清、一同飲酒之友人甲○○略有出入，故難以採信云
    云。然查：
    1.證人庚○○於偵訊及本院證稱：其離開時仍有意識，當時
      離開之先後順序為丁○○載甲○○先離開，而渠等離開時
      曾向蔡志清打招呼，並由3 人一起騎車離開，乘坐之順序
      其係坐於最後等語，核與證人蔡志清、丁○○、甲○○所
      證均相符，足見證人庚○○當日飲酒後仍有辨識記憶之能
      力，並無達到感覺喪失之情況，又被告與被害人戊○○體
      型、髮型均有極大差異，可輕易辨認，以證人庚○○當日
      酒後仍得就他人所為之行為順序、細節加以辨識之狀況，
      應無錯認之可能。
    2.證人庚○○雖承認曾與被告談話中表示當時已經喝到茫、
      不知道何人騎的，而且戊○○的家屬有打電話給其母，其
      母要其說是丙○○騎的等語，且有錄音譯文、錄音光碟在
      卷可佐。惟查：
      (1)依被告所錄音譯文內容上載，乃被告先質問庚○○「妳
        怎麼做筆錄是我騎的？頭先妳事先跟我講怎樣妳去醫院
        講說機車不是我騎的。現在妳做筆錄說機車是我騎的？
        ... 是誰說是戊○○騎的（重複兩次）？我們現在出來
        說是要好好講不是要怎樣」，而庚○○一開始係表明乃
        被告騎的，而於被告持續追問「妳說的喔？誰騎的？」
        方轉稱不知道人、是他母親講的等語。證人庚○○面臨
        被告連番質問下，所產生之心理壓力，自有為不得罪被
        告而虛應故事之可能，此觀諸其於本院審理時證稱當時
        係順著被告回答之情形至明。況被告於該次談話中復提
        及「妳簽單子簽證人，妳去開庭就要照實話講，如果妳
        要改也可以改，如果妳作證人說錯話真的很重喔。妳知
        道就好，我現在跟你講是要把事情談開，妳的事情就講
        給我聽，讓我了解因為妳5 月4 日要開庭... 妳不用說
        改或怎樣直接跟法官講是怎樣，經過你自己知道就好
        ... 。」明示證人庚○○於99年5 月4 日檢察官偵訊作
        證時一定應「照實講」，否則可能受刑事追訴處罰，惟
        於被告特與證人庚○○「溝通」後，證人庚○○仍於99
        年5 月4 日具結證稱：系爭機車係被告所騎等語，益徵
        證人庚○○與被告談話時，僅為應付被告方為上開有利
        於被告之陳述，自無影響其迭次於偵訊及本院審理中具
        結證述之證明力。
      (2)至戊○○之家屬與證人庚○○聯絡乙節，證人庚○○於
        本院審理時證稱：與戊○○家人接觸，係戊○○舅舅來
        高雄的警察局製作筆錄時我有在場，是第二次製作筆錄
        的時候等語。查證人庚○○已於98年12月31日第一次警
        詢指證案發當時系爭機車為被告所駕駛，有該次警詢筆
        錄在卷可佐，則被告另辯稱庚○○係受戊○○家人之要
        求方指證被告乙節，自無足取。
    3.再者，被告雖辯稱蔡志清證稱被告3 人離開時僅在店內道
      別並無出外等語、甲○○證稱其離開後又有回去聊天，後
      才離開等語，與證人庚○○證稱蔡志清當時在店外道別、
      甲○○未折返等語未合。然人之記憶本有強弱及程度落差
      ，本即會有些許出入，另由證人丁○○證稱甲○○並無折
      返之情，即可知悉。而證人庚○○就離開前蔡志清曾與其
      打招呼道別、要渠等慢慢騎，甲○○與丁○○先行離去之
      主要事實，與證人蔡志清、甲○○、丁○○所證互核相符
      ，則證人庚○○所證之事實真實性甚高，被告所辯部分僅
      為枝微末節之差異，不足以彈劾證人庚○○證據之憑信性
      。
    4.從而，被告上開所辯，難以採信。
二、按汽車行駛時，駕駛人應注意車前狀況，並隨時採取必要之
    安全措施；汽車駕駛人飲用酒類後其呼氣所含酒精濃度超過
    每公升0.25毫克以上者，不得駕車，道路交通安全規則第94
    條第3 項前段、第114 條第2 款分別規定甚明。被告所考領
    之普通重型機車駕駛執照正吊扣中，且於車禍發生翌日凌晨
    在醫院接受血液採樣檢驗結果，測得其血液所含酒精濃度為
    261.24mg/dl 即呼氣所含酒精濃度已達每公升1.3062毫克，
    有證號查詢機車駕駛人資料1 紙、國軍高雄總醫院一般生化
    檢驗報告單1 紙在卷可稽，被告曾領有駕照，故對於上開道
    路交通管理處罰條例及道路交通安全規則自應知之甚稔，且
    依卷附之道路交通事故現場調查表所載，本件被告於駕駛執
    照吊扣期間駕駛系爭爭機車，於肇事當時，係天候晴、夜間
    有照明、路面乾燥、無缺陷、亦無障礙物，視距良好，客觀
    上無不能注意，竟疏未注意上開規定，仍於酒後無照駕駛系
    爭機車，於酒力發作致操控能力、注意力顯著減低之情況下
    ，未注意車前狀況，失控倒地而肇事，則被告
    對於本件車禍之發生確有過失甚明。被告上開過失行為與被
    害人戊○○死亡結果間，具有相當因果關係，至為顯然。本
    案事證明確，被告犯行堪以認定，應依法論科。
三、核被告所為，係犯刑法第185 條之3 之酒後不能安全駕駛動
    力交通工具而駕駛罪及同法第276條第1項過失致人於死罪。
    又被告所犯前開2 罪間，犯意有別，行為互殊，應予分論併
    罰。又按汽車駕駛執照為駕駛汽車之許可憑證，駕駛執照吊
    扣期間駕車者，應處汽車駕駛人罰鍰並當場禁止其駕駛及扣
    留其車輛牌照，此觀道路交通安全規則第50條第1 項前段及
    道路交通管理處罰條例第21條第1 項第7 款規定自明，足認
    吊扣駕駛執照期間絕對禁止該駕駛人駕車，被告於駕駛執照
    遭吊扣期間駕駛系爭機車，復違規於飲酒後駕駛，又於行駛
    中因酒力發作，控制力降低下未注意車前狀況，致被害人戊○○死亡，應依道路交通管理處罰條例第86條第1 項規定加
    重其刑。爰審酌被告前已多次因酒後駕車經本院量處拘役、
    有期徒刑確定，有卷附臺灣高等法院被告前案紀錄表可按，
    仍不思悔改，於酒後罔顧同時使用道路者安全貿然無照行車
    ，顯心存僥倖，缺乏尊重他人生命、財產安全之觀念，駕駛
    態度甚為輕率，終因其輕忽而釀成事故，致生被害人死亡之
    嚴重損害，造成告訴人終生承受喪失至親之痛苦，復於犯後
    矢口否認其犯行，迄今未能賠償告訴人損害，令告訴人求償
    無門；惟被害人與被告一同飲酒，明知被告酒醉，仍搭乘由
    被告所騎乘之系爭機車，對損害之發生亦與有過失等一切情
    狀，分別量處主文所示之刑，並定其應執行刑，以資懲儆。
據上論斷，應依刑事訴訟法第299 條第1 項前段，道路交通管理
處罰條例第86條第1 項、刑法第185 條之3 、第276 條第1 項、
第51條第5 款、刑法施行法第1 條之1 ，判決如主文。
本案經檢察官己○○到庭執行職務。
中    華    民    國    99    年    10    月    20    日
                      交通法庭  審判長法  官  李代昌
                                      法  官  林韋岑
                                      法  官  鄭  瑋
以上正本，係照原本作成，證明與原本無異。
如不服本判決，應於送達後10日內，向本院提出上訴狀。
中    華    民    國    99    年    10    月    21    日
                                書記官  蔡佩珊
附錄本判決論罪之法條：
中華民國刑法第185條之3
服用毒品、麻醉藥品、酒類或其他相類之物，不能安全駕駛動力
交通工具而駕駛者，處1 年以下有期徒刑、拘役或科或併科3 萬
元以下罰金。
中華民國刑法276 條第1 項
因過失致人於死者，處2 年以下有期徒刑、拘役或2 仟元以下罰
金。

司法院資訊處製作；財團法人民間司法改革基金會備份。
